【裁判字號】    98,簡上,36
【裁判日期】    980817
【裁判案由】    商業會計法等
【裁判全文】
臺灣板橋地方法院刑事判決              98年度簡上字第36號
上  訴  人
即  被  告  丁○○
            乙○○
選任辯護人  林彥苹律師
上列上訴人即被告等因違反商業會計法等案件，不服本院97年度
簡字第5969號中華民國97年11月18日第一審判決（聲請簡易判決
處刑案號：97年度偵字第570 號），提起上訴，本院管轄之第二
審合議庭認不得以簡易判決處刑，改適用通常程序審理，自為第
一審判決如下：
    主  文
原判決關於丁○○、乙○○部分撤銷。
丁○○、乙○○均無罪。
    理  由
一、聲請簡易判決處刑意旨略以：被告丁○○、乙○○於民國93
    年2 月17日至同年11月16日、同年11月17日至94年7 月31日
    ，分任俱詣有限公司（址設臺北縣土城市○○路○ 段296 號
    4 樓，以下簡稱俱詣公司）登記負責人，被告丁○○為實際
    負責人，明知俱詣公司與附表所示公司行號間並無實際交易
    ，仍基於填製不實會計憑證及幫助他人逃漏稅捐之概括犯意
    ，於93年1 月至94年10月間，開立不實統一發票予附表所示
    公司行號，充作進項憑證，扣抵銷項稅額，以此方式，幫助
    逃漏營業稅（詳如附表所示），足生損害於稅捐稽徵機關對
    於稅捐稽徵與管理之正確性，因認被告丁○○、乙○○涉犯
    稅捐稽徵法第43條第1 項幫助他人逃漏稅捐及商業會計法第
    71條第1 款填製不實會計憑證等罪嫌。
二、按犯罪事實應依證據認定之，無證據不得認定犯罪事實；又
    不能證明被告犯罪或其行為不罰者，應諭知無罪之判決，刑
    事訴訟法第154 條第2 項、第301 條第1 項分別定有明文。
    次按刑事訴訟法第161 條已於民國91年2 月8 日修正公布，
    其第1 項規定：檢察官就被告犯罪事實，應負舉證責任，並
    指出證明之方法。因此，檢察官對於起訴之犯罪事實，應負
    提出證據及說服之實質舉證責任。倘其所提出之證據，不足
    為被告有罪之積極證明，或其指出證明之方法，無從說服法
    院以形成被告有罪之心證，基於無罪推定之原則，自應為被
    告無罪判決之諭知（最高法院92年台上字第128 號判例意旨
    參照）。
三、公訴人認被告丁○○、乙○○涉有填製不實會計憑證及幫助
    逃漏稅捐之犯行，無非係以財政部臺灣省北區國稅局查緝案
    件稽查報告、營業人進銷項交易對象彙加明細表、專案申請
    調檔統一發票查核名冊、清單等為其論據。訊據被告丁○○
    、乙○○均堅詞否認有何違反商業會計法、稅捐稽徵法之行
    為，被告丁○○辯稱：俱詣公司確有向附表所示公司行號承
    攬工程，所開立之統一發票並非虛偽等語；被告乙○○則以
    ：伊係因與被告丁○○合作承攬工程，為便利簽約及領取工
    程款，登記為俱詣公司負責人，並未參與該公司之經營等語
    置辯。經查：
  (一)被告丁○○、乙○○分別於93年2 月17日至同年11月16日、
    同年11月17日至94年7 月31日間，擔任俱詣公司登記負責人
    ，被告丁○○則為該公司實際負責人，並填製附表所示統一
    發票予各該公司行號之事實，業據被告丁○○、乙○○於檢
    察官訊問及本院審理時供述在卷，且有營業稅稅籍資料、臺
    中市政府營利事業統一發證變更登記申請書、臺北縣營利事
    業統一發證變更登記申請書、俱詣公司專案申請調檔統一發
    票查核名冊（銷項）附卷可資佐證，此情足堪認定。
  (二)俱詣公司於92年12月20日與祥源營造股份有限公司（以下簡
    稱祥源公司）簽定工程材料發包合約，由俱詣公司提供基隆
    河六堵橋至實踐橋堤防工程卵石材料，以每立方公尺新臺幣
    （下同）420 元計算，約定卵石需求10000 立方公尺，按實
    際數量結算，相關機具費用亦由祥源公司支付，有祥源營造
    股份有限公司工程材料發包合約書1 件在卷足稽，證人丙○
    ○於本院審理時亦具結證稱：「（問：俱詣公司是否有幫祥
    源公司作工程？）基隆市七堵區實踐橋河岸護岸工程，工程
    是蛇籠護岸，材料卵石是透過俱詣公司進來的。」、「材料
    進來一部分時，俱詣公司就開發票來請款，送回公司作業完
    成，就開支票出來。」、「（問：工地有無完工？）有。」
    等語（見本院98年3 月23日審判筆錄），被告丁○○為俱詣
    公司實際負責人，以俱詣公司名義開立附表編號1 所示統一
    發票，其金額與前述承攬報酬相當，尚難指為虛偽。另俱詣
    公司於93年1 月30日、同年2 月20日、同年3 月25日與東鉅
    營造工程有限公司（以下簡稱東鉅公司）簽定工程承攬合約
    ，由俱詣公司承作中華電信大安機房暨大安線中新建工程土
    方餘土處理、基隆河員山子分洪計畫附屬設施防砂壩工程護
    岸工程土方平衡作業、臺北都會區捷運系統新莊線CK570F區
    段標工程土方餘土處理，其中中華電信大安機房暨大安線中
    新建工程土方餘土處理部分約定價金00000000元，基隆河員
    山子分洪計畫附屬設施防砂壩工程護岸工程土方平衡作業以
    每立方公尺80元，臺北都會區捷運系統新莊線CK570F區段標
    工程土方餘土處理以每立方公尺175 元，按實際施作數量計
    算，有東鉅營造工程有限公司工程合約3 件存卷為憑，復經
    證人戊○○於本院審理時具結證述：「（問：俱詣與東鉅是
    否有業務往來？）93到94年，東鉅是營造廠，俱詣是負責土
    方部分，他是我們的分包商。」、「（問：俱詣承包哪些工
    程的土方？）新莊捷運，我們是部分分包，還有水利署員山
    子分洪瑞芳擴建工程，大安機房的營造，我向『春原』承攬
    再轉包。」、「（問：價格、付款內容？）5 天左右，卡車
    多是以現金，有時是10天結算一次，卡車離開時，我們都會
    丈量確認數量。」、「（問：上千萬的費用都以現金支出？
    ）大部分，有些是轉帳。」、「……國稅局認為我們與俱詣
    沒有交易，但是我們確實有交易，我們確實有付款。」等語
    明確（見本院98年4 月20日審判筆錄），足見俱詣公司於93
    年間與東鉅公司確有工程承攬關係，被告丁○○所為附表編
    號2 所示統一發票，當無不實。而附表編號3 勤基工程有限
    公司（以下簡稱勤基公司）部分，證人己○○於本院審理時
    雖證稱：「……（蔡長城，音譯）承包我們的工程，他們帶
    翁（旭文）先生的發票來，俱詣公司並沒有承包勤基公司的
    工程。」等語，然其復證稱：「（被告丁○○問：蔡先生有
    無說我跟他是共同承包？）他沒有說，我也沒有問。」、「
    （被告丁○○問：當初簽定合約時，是否我們二人簽定？）
    對。」、「（問：工程是先作完，開發票時才簽約？）對。
    」「因為地下室灌漿、抓漏，沒有處理完，不知道多少錢。
    」等語（以上均見本院98年4 月7 日審判筆錄），依證人己
    ○○於本院審理時具結證述之情節，勤基公司確於支付工程
    款後取得附表編號3 所示統一發票，作為進項憑證，其交易
    並無不實，前開工程承攬雖與「蔡長城」洽談，然其合約係
    與被告丁○○簽定，乃由俱詣公司開立發票，「蔡長城」請
    款時亦表明為代理人，則被告丁○○以俱詣公司名義開立上
    開發票，猶難遽認有虛偽之情事。又俱詣公司於93年2 月、
    同年5 月間，向國紘工程有限公司（以下簡稱國紘公司）承
    攬中和國小壓樑、土方工程及臺北縣三重市○○○路331 巷
    灌漿工程，有承攬合約2 件可參，此部分證人甲○○雖經傳
    喚、拘提未到庭，復經本院向該公司函詢其工程情形，未據
    回覆，然由以上所述祥源公司、東鉅公司、勤基公司之情形
    ，可知單憑檢察官所指卷證資料，尚難使本院形成有罪之確
    實心證，自不得逕為不利被告丁○○、乙○○之認定。
  (三)公訴人以俱詣公司於93年1 月至94年10月間取得之統一發票
    75紙，金額共計00000000元，其進項來源均為虛設行號，推
    認俱詣公司所為銷項憑證亦為虛偽，然所指澔明實業股份有
    限公司、城市營造有限公司、驊霖國際開發有限公司、千申
    工程有限公司是否確無營業事實，並無證據足資證明。且縱
    其進項來源係虛設行號，亦無法排除俱詣公司係以不實統一
    發票扣抵真實銷項稅額，逃漏本人稅捐之可能，其進項憑證
    虛偽實與銷項憑證真實與否無涉。至稅捐稽徵機關關於納稅
    義務人逃漏稅捐之認定，本無拘束法院之效力，公訴人聲請
    向稅捐稽徵機關函詢附表所示公司行號之違章案件，自無調
    查之必要。
四、綜上所述，本案依公訴人所提事證，尚不足使所指被告丁○
    ○、乙○○填製不實會計憑證、幫助他人逃漏稅捐之犯罪事
    實達於無所懷疑，而得確信為真實之程度。本案復查無其他
    積極證據足資證明被告丁○○、乙○○確有違反商業會計法
    、稅捐稽徵法之犯行，核屬不能證明被告等犯罪，應為被告
    二人無罪之諭知。被告丁○○、乙○○上訴意旨指摘原審判
    決不當，為有理由，此部分應由本院撤銷，諭知被告丁○○
    、乙○○無罪之判決，以昭審慎。
五、末按第一審法院依被告在偵查中之自白或其他現存證據，已
    足以認定犯罪者，得因檢察官之聲請，不經通常審判程序，
    逕以簡易判決處刑；檢察官聲請以簡易判決處刑之案件，經
    法院認為有刑事訴訟法第451 條之1 第4 項但書第3 款所列
    情形者，應適用通常程序審判之，刑事訴訟法第449 條第1
    項、第452 條分別定有明文。本件原審未查被告丁○○、乙
    ○○應諭知無罪之判決，致未適用通常程序審理，所踐行簡
    易處刑程序違背法令，為保障當事人之審級利益，本院合議
    庭改依通常程序審判，自為第一審判決。
據上論斷，應依刑事訴訟法第452 條、第455 條之1 第1 項、第
3 項、第369 條第1 項前段、第364 條、第301 條第1 項，判決
如主文。
本案經檢察官馬中人到庭執行職務。
中    華    民    國    98    年    8     月    17    日
                  刑事第二十庭  審判長法  官  吳冠霆
                                      法  官  吳佳穎
                                      法  官  廖怡貞
以上正本證明與原本無異。
如不服本判決應於送達後10日內向本院提出上訴狀，上訴於臺灣
高等法院（須附繕本）。
                                      書記官  林惠齡
中    華    民    國    98    年    8     月    19    日
┌──────────────────────────────┐
│附表                                                        │
├──┬──────────┬───┬──────┬─────┤
│編號│買受人              │件數  │發票金額（新│稅額（新臺│
│    │                    │      │臺幣）      │幣）      │
├──┼──────────┼───┼──────┼─────┤
│1   │祥源營造股份有限公司│11張  │0000000元   │243525元  │
├──┼──────────┼───┼──────┼─────┤
│2   │東鉅營造工程有限公司│69張  │00000000元  │0000000元 │
├──┼──────────┼───┼──────┼─────┤
│3   │勤基工程有限公司    │3 張  │0000000元   │100000元  │
├──┼──────────┼───┼──────┼─────┤
│4   │國紘工程有限公司    │12張  │0000000元   │0000000元 │
└──┴──────────┴───┴──────┴─────┘


司法院資訊處製作；財團法人民間司法改革基金會備份。
